【裁判字號】    94,訴,1519
【裁判日期】    950612
【裁判案由】    偽造有價證券等
【裁判全文】
臺灣臺南地方法院刑事判決            九十四年度訴字第一五一九號
公  訴  人  臺灣台南地方法院檢察署檢察官
被      告  丁○○
                      國民
            戊○○○
                      住高雄.
                      國民
共      同
指定辯護人  本院公設辯護人  林宜靜
上列被告因偽造有價證券等案件，經檢察官提起公訴（９４年度
偵緝字第７７５號、９４年度偵緝字第７７６號）及移送併辦（
９４年度偵緝字第２９２２、２９２３、２９５４、２９５５號
），本院判決如下：
    主  文
丁○○、戊○○○均無罪。
    理  由
一、公訴意旨如附件起訴書所載。
二、本件公訴人認被告丁○○與戊○○○二人涉偽造有價證券等
    罪嫌，無非以證人乙○○與丙○○於偵審中經具結之證詞、
    告訴代理人甲○○之指訴（按雖係被告以外之人於審判外之
    陳述，惟檢察官、被告及辯護人於本院審判程序同意作為證
    據，本院亦查無該等言詞陳述作成時，有何非出於自由意志
    之不適當情況，依照同法第一百五十九條之五第一項之規定
    ，自得採為本案認定犯罪事實之證據）及卷附之乙○○遠東
    銀行貸款申請書乙紙（見警卷第三十七頁、９３年發查字第
    ３１０７號偵查卷宗第四頁）、消費者信用貸款約定書與保
    證書影本乙份（見警卷第四十一至四十二頁、９３年發查字
    第３１０７號偵查卷宗第八至九頁）、動產抵押契約乙紙（
    見警卷第四十三頁、９３年發查字第３１０７號偵查卷宗第
    十頁）、本票及本票到期日填載授權書影本乙紙（見警卷第
    四十五頁、９３年發查字第３１０７號偵查卷宗第十二頁；
    按上述諸文書證據，檢察官、被告及辯護人於本院審判程序
    同意證據，且審酌文書作成時之情況，並無顯有不可信之特
    別情事，依照事訴訟法第一百五十九條之四之規定，自得採
    為本案認定犯罪事實之證據）為論據。
三、惟訊據被告丁○○、戊○○○二人，雖對以乙○○之名義簽
    定上開文書及簽發面額新台幣（下同）二十二萬元之本票乙
    紙等情均坦承不諱，然均矢口否認有公訴人所指之偽造有價
    證券等犯行，辯稱：伊與乙○○是老朋友，因為伊夫妻二人
    有卡債問題，信用不佳，故商請乙○○以其名義辦貸款購車
    ，由乙○○當車主，並獲得其口頭同意，乙○○並當場交付
    印章、身分證予伊，之後又陸續給伊財力證明、戶口名簿、
    存摺以便辦理車貸，伊確實有經過證人乙○○口頭同意以其
    名義買車。對保當天，乙○○人在麥寮，福灣企業股份有限
    公司（下稱福灣公司）之業務員丙○○用伊電話（號碼：00
    00000000）打給乙○○（號碼：0000000000）說無法到麥寮
    ，乙○○就說要丙○○自己處理，只要不出問題就好。因此
    丙○○告訴伊可以代替乙○○簽名，但是將來繳款一定不能
    出問題，不然伊會害到對保人乙○○，伊從頭到尾都沒有跟
    丙○○說過業志宏是乙○○的話，丙○○對乙○○無法親自
    前來對保，而由伊等代為簽名一事知情等語。
四、經查：
(一)、乙○○因被告丁○○向伊表示因信用不好欠卡債，請伊同
      意借名買車，並向車行辦理貸款二十二萬元，分三十六期
      還每月還七千多元之請求，乙○○當時有口頭上同意，並
      交給被告丁○○其身分證、印章、薪資單，後來被告丁○○有付款一段時間，丁○○沒有付的時候車行還來向乙○○要錢，乙○○曾有付過好幾期貸款乙節，業據證人乙○○於審理中辯護人反詰問時證述綦詳在卷（見本院卷第七
      十頁）；且乙○○係分三、四次，將其身分證、印章、權
      狀、健保卡等交付予被告丁○○乙節，亦經證人乙○○於
      偵審中結證在卷（見９４年營偵字第２０６號偵查卷宗第
      八至第九頁、本院卷第七十一頁）。又乙○○嗣又在雲林
      縣麥寮農會開立一帳戶供被告二人使用；且更用自己的名
      義向富邦銀行去辦信用貸款二十萬元供被告償還本件車貸
      乙情，亦經證人乙○○於審理中結證在卷。（見本院卷第
      七十、六十八頁）。是綜上事實參互觀之，自足認證人乙○○係因被告二人信用不佳，無從以自己名義購車，故出
      於朋友情誼，受被告二人之託，口頭同意渠等以其名義辦
      理汽車貸款，使分次將擔任主債務人而非僅擔任保證人所
      需之前開證件、印章、財力證明書等文件分批交予被告丁○○，授權被告二人得於其上開授權範圍內，以其名義代
      其簽約並開立本票貸款購車，已足認定。蓋果其僅僅口頭
      答應擔任被告二人貸款購車之保證人而已，則衡情只須出
      面對保即可，何須分批交付超出擔任保證人所應交付，而
      實係主債務人所應交付之文件，甚且開立帳新戶供被告二
      人使用？且被告係因為信用不佳無法以自己名義辦理車貸
      ，其等欲辦理車貸欠缺者係主債務人，並非保證人，豈有
      僅請託其擔任保證人之理？又茍其若未授權被告二人以其
      名義辦理車貸，何以未於貸款銀行催繳時主張被冒貸，反
      代被告二人繳付多期貸款，嗣更再向富邦銀行辦理信用貸
      款供被告二人償貸，而不出面向債權銀行主張其係被冒貸
      之理？再者，向銀行貸款買車須應簽發本票，乃一般社會
      上有知識經驗之人，依常情可得而知，證人乙○○豈有不
      知之理？故證人乙○○於審理中另結稱：伊祇是口頭同意
      擔任被告二人之保證人，伊把所有證件、身分證、印章都
      借給被告，是因為被告他們說要伊當保證人需要這些證件
      ；被告如果告知要以伊名義借款，伊就不會同意；伊不知
      道買車還要再簽發本票，伊如果知道要簽發本票，不會同
      意，伊不可能同意以伊名義簽發本票；被告未告知伊要買
      價值多少錢之車子；時間太久，伊想不起來云云（見本院
      卷第六十七、七十一、七十二、七十四、七十五、一四四
      、一四五頁），均係顯然違反經驗法則之推卸之詞，自均
      不足採為不利被告二人之認定。
(二)、證人丙○○擔任本件貸款之對保業務員，則就對保人、對
      保事項真實與否負有查證之責，以盡其對福灣公司所負之
      受僱人善良管理人之注意義務，若因其故意或過失對上開
      事項未盡積極查證義務以致福灣公司受有損害，則關涉民
      事賠償責任與刑事背信責任之問題，故其對保時，衡情應
      審查對保人被告丁○○是否為證人乙○○本人無誤，是其
      於審理中既結稱：伊當時有核對乙○○身分證影本等語在
      卷（見本卷第八十二頁），則被告丁○○既非乙○○本人
      ，且二人長相有別，豈有未依乙○○之身分證上照片，查
      出被告丁○○並非證人乙○○本人之理？參以證人乙○○
      於審理中亦結稱：對保當天有接獲丙○○、戊○○○來電
      叫伊出面對保，伊告知沒空等語（見本院卷第七十二、七
      十三頁）在卷，足見丙○○知悉被告丁○○並非乙○○本
      人，而係代替乙○○出面簽約之人，被告戊○○○亦知悉
      對其已得悉上情，已足認定，則被告戊○○○豈愚昧至再
      向證人丙○○騙稱被告丁○○即係乙○○本人之可能性及
      必要性？故證人丙○○於偵審中供稱：戊○○○有介紹丁○○就是乙○○；對保當時丁○○沒有自稱他是乙○○，
      戊○○○當時在旁幫腔，指丁○○說這位就是乙○○要對
      保。戊○○○跟伊說身分證正本拿去辦過戶，只有影本，
      因為過程很順利，沒有很詳細對；伊未對出被告丁○○並
      非乙○○本人。（見９４年偵緝字第７７５號第十二至第
      十三頁、院卷第八十至第八十七頁），亦顯與事理不符，
      不足採為不利於被告之認定。
五、綜上各情，自足認被告二人係經證人乙○○授權，於其授權
    範圍內，以其名義簽代簽訂上開契約、本票貸款購車甚明。
    自難徒憑告訴人片面指訴及被告二人因不黯法律常識，不解
    授權本旨，誤再邀乙○○本人出面對保未成，而為其代簽，
    即遽認渠二人涉有公訴人所指之偽造有價證券等犯行，因認
    被訴犯罪均不能證明，應諭知無罪，以免冤抑。
六、據上論斷，應依刑事訴訟法第第三百零一條第一項，判決如
    主文。
中    華    民    國    95    年     6    月    12    日
                  刑事第十庭  審判長法  官  吳勇輝
                                    法  官  蔡直青
                                    法  官  柯顯卿
以上正本證明與原本無異。
如不服本判決應於送達後十日內向本院提出上訴狀。
                                    書記官  黃子起
中    華    民    國    95    年     6    月    12    日


司法院資訊處製作；財團法人民間司法改革基金會備份。
